臺灣臺中地方法院刑事判決　　　　　　　 96年度易字第902號
公　訴　人　臺灣臺中地方法院檢察署檢察官
被　　　告　丁○○
　　　　　　　　　　（現因另案於臺灣臺中監獄執行中）
上列被告因詐欺案件，經檢察官提起公訴（九十五年度偵字第一
七七五九號、九十五年度偵緝字第二一四七號、九十六年度偵字
第一六一六號），本院判決如下：
    主    文
丁○○連續意圖為自己不法之所有，以詐術使人將本人之物交付
，處有期徒刑捌月。
    犯罪事實
一、丁○○並無與異性正當交往之真意，因缺錢花用，竟基於意
    圖為自己不法所有之概括犯意，連續為下列行為：
  (一)丁○○於民國九十四年底結識甲○○，隨即展開追求，於九
    十五年一月間與甲○○成為男女朋友後，竟以欲購車為由，
    向甲○○借款新臺幣（下同）二萬元，並謊稱：可將車輛過
    戶給甲○○云云，致甲○○陷於錯誤，而於同月下旬某日在
    臺中市○○路靠造水湳地區附近之統一便利商店內，將現金
    二萬元交付予丁○○，惟丁○○迄今未將車輛過戶予甲○○
    ；丁○○又於同年二、三月間，對甲○○謊稱欲與其同住並
    共渡一生云云，而向甲○○索取生活費用，然丁○○卻同時
    與在網路結識之丙○○交往，致甲○○陷於錯誤，以為丁○○有意與其結婚，而分別於同年二月二十八日、三月六日，
    在其臺中市○○路○段四七號七樓之七住處、車上交付國泰
    世華銀行信用卡、中華商業銀行信用卡供丁○○預借現金，
    丁○○即向上開銀行分別借得八萬元、六萬元，本息卻由甲○○支付；丁○○復於同年三月間，謊稱要開設租車行，而
    要求甲○○合夥投資，並於同年月十五日晚間九時五十二分
    至十時四十三分，密集傳送編織二人合夥開店將有美好未來
    之不實簡訊予甲○○，致甲○○陷於錯誤，以為丁○○有意
    與之合夥開設租車行，而於同年三月十八、十九日間，交付
    票號ＣＡＣ0000000號，發票人陳育男，發票日九十
    五年三月二十日，付款人臺灣新光商業銀行，金額十萬元之
    支票予丁○○，惟丁○○並未實際承租店面，並將票款花用
    殆盡。嗣因甲○○未見丁○○將車輛過戶，亦未見有租車行
    開設，向丁○○詢問，丁○○置之不理，甲○○始知受騙。
  (二)丁○○於九十四年年底透過網路認識丙○○，並向丙○○自
    稱為「張辰業」，兩人於九十五年四月十六日正式成為男女
    朋友關係。迄於同年月下旬某日，丁○○得知丙○○之車輛
    損壞，遂向友人曾致誠借得車牌號碼五五○一－ＬＤ自用小
    客車，向丙○○佯稱友人欲以二十萬元代價出賣該車，並願
    意幫丙○○負擔五萬元之車款云云，致丙○○陷於錯誤，因
    見該車車況不錯，遂先於同年五月一日在臺中市○區○○路
    二號十一之十二交付現金八萬元予丁○○，又於同月五日在
    臺中縣大里市○○○路六六號其租屋處交付現金七萬元予丁○○，惟丁○○竟將上開自用小客車返還予曾致誠，並未向
    曾致誠表示丙○○給付十五萬元購車之事，亦未將十五萬元
    車款交付曾致誠。事後，丙○○一直催促丁○○辦理車輛過
    戶登記，惟丁○○則以各種理由推託，丙○○始知受騙。
  (三)丁○○於九十五年三月間，透過交友網站認識乙○○，並向
    乙○○自稱為「張晨業」，爾後兩人亦成為男女朋友，迄於
    同年五月間，丁○○先以客戶的支票在褲子中，放在洗衣機
    中洗掉了，急需用錢云云，又向乙○○謊稱丁○○是其哥哥
    ，向乙○○借錢要清償積欠其兄之債務，並表示自己有房子
    要出售，待出售房子取得價款後即可還錢云云，致乙○○陷
    於錯誤，誤信為自稱「張晨業」之丁○○日後有資力清償，
    陸續於同年六月二十六日匯款十萬元、同年七月十四日匯款
    十五萬元至丁○○彰化銀行水湳分行帳戶（帳號：0000
    0000000000號），又於同年七月三十一日直接存
    入十八萬元至丁○○上開彰化銀行水湳分行帳戶內。嗣乙○○屢向丁○○催討債務，丁○○最後竟避不見面，始知受騙
    。
二、案經甲○○訴由臺灣臺中地方法院檢察署檢察官偵查起訴，
    丙○○訴由臺中縣警察局霧峰分局報請臺灣臺中地方法院檢
    察署檢察官偵查起訴，乙○○訴由臺南市警察局第一分局報
    請臺灣臺南地方法院檢察官檢察官呈報臺灣高等法院臺南分
    院檢察署檢察長令轉臺灣臺中地方法院檢察署檢察官偵查起
    訴。
    理    由
一、上揭事實，業據被告丁○○於本院審理時坦承不諱，核與被
    害人甲○○、丙○○、乙○○於警詢、偵查中及本院審理時
    時指述遭被告詐騙等情相符，亦與證人曾致誠於偵查中證稱
    ：伊出國前車子就牽回來，被告未將錢交給伊，伊回國後被
    告也未再跟伊談及買車之事等語（參見臺灣臺中地方法院檢
    察署九十五年度偵緝字第二一四七號偵查卷宗第七二頁）相
    符，並有被告傳給被害人甲○○簡訊譯文八則、世華商業銀
    行通知簡訊譯文四則、中華商業銀行通知簡訊三則、購買車
    款收據一紙、被害人丙○○傳給被告簡訊照片五張、彰化銀
    行水湳分行九十五年九月七日彰湳字第一八六六號函附之被
    告上開帳戶資金往來明細表一紙、中國信託商業銀行交易清
    單影本二紙、中國信託商業銀行匯款申請書影本一紙、彰化
    銀行存款憑條影本一紙、第一商業銀行匯款申請書回條影本
    一紙在卷可稽；且被告與被害人間有重覆交往情事，又使用
    「張辰業」、「張晨業」之假名與被害人丙○○、乙○○交
    往，復收取金錢後卻未從事開設租車行、購買車輛、出售房
    屋還款等節，足證被告確有不法所有之意圖，並施用詐術使
    被害人甲○○、丙○○、乙○○陷於錯誤而交付金錢，是被
    告自白與事實相符，本案事證明確，其犯行洵堪認定，應依
    法論科。
二、核被告所為，係犯刑法第三百三十九條第一項之詐欺取財罪
    。被告行為後，刑法第五十六條連續犯之規定，業於九十四
    年二月二日修正公布刪除，並於九十五年七月一日施行，因
    行為後新法業已刪除連續犯之規定，此刪除雖非犯罪構成要
    件之變更，但顯已影響行為人刑罰之法律效果，自屬法律有
    變更；依行為時之舊法，被告數犯罪行為僅以一罪論，而依
    裁判時之新法，被告數犯罪行為即須分論併罰，比較新、舊
    法結果，新法並未有利於被告，爰依新修正刑法第二條第一
    項前段規定，適用較有利於被告之行為時法律即舊法論以連
    續犯；故被告先後多次詐欺取財之行為，時間緊接，手法相
    同，觸犯構成要件相同之罪，顯係出於概括犯意反覆為之，
    為連續犯，應依修正前刑法第五十六條之規定，以一罪論並
    加重其刑。爰審酌被告不思循正當管道賺取財物，利用男女
    交往之際，趁機詐騙金錢，造成被害人財產損失，傷害被害
    人情感，並有礙社會純正風氣，惡性非輕，且未能與所有被
    害人達成和解，並全數賠償被害人損失，暨其素行、智識、
    犯罪手段，詐得金額，及犯後坦承犯行，態度尚可等一切情
    狀，量處如主文所示之刑，以資懲儆。至扣案之化粧品三瓶
    、行動電話一支、名片一張、牛仔褲三件、牛仔裙一件、上
    衣六件、涼鞋一雙、內衣三件、內褲四件等物，係被告自行
    提出，分別為被告及告訴人丙○○所有之物，然與本案詐欺
    犯行無關，且均非違禁物，依法不得沒收，併予敘明。
三、刑法第三百三十九條第一項詐欺取財罪規定其法定刑得科或
    併科銀元一千元以下罰金，然被告行為後，於九十五年六月
    十四日增訂刑法施行法第一條之一，並規定：「中華民國九
    十四年一月七日刑法修正施行後，刑法分則編所定罰金之貨
    幣單位為新臺幣。九十四年一月七日刑法修正時，刑法分則
    編未修正之條文定有罰金者，自九十四年一月七日刑法修正
    施行後，就其所定數額提高為三十倍。但七十二年六月二十
    六日至九十四年一月七日新增或修正之條文，就其所定數額
    提高為三倍。」（註：刑法修正公布日期應為九十四年二月
    二日，施行日期為九十五年七月一日，前揭條文日期似有錯
    誤，但不影響本案之判斷），且九十四年二月二日施行公布
    九十五年七月一日施行之刑法第三十三條第五款修正為：「
    主刑之種類如下：五、罰金：新臺幣一千元以上，以百元計
    算之。」是依修正後之法律，刑法第三百三十九條第一項詐
    欺取財罪所得科處之罰金刑最高為新臺幣三萬元、最低為新
    臺幣一千元；而被告行為時適用之罰金罰鍰提高標準條例第
    一條前段規定：「依法律應處罰金、罰鍰者，就其原定數額
    得提高為二倍至十倍。但法律已依一定比率規定罰金或罰鍰
    之數額或倍數者，依其規定。」、現行法規所定貨幣單位折
    算新臺幣條例第二條規定：「現行法規所定金額之貨幣單位
    為圓、銀元或元者，以新臺幣之三倍折算之。」，及修正前
    刑法第三十三條第五款規定: 「主刑之種類如下：五、罰金
    ：一元以上。」是依行為時之法律，刑法第三百三十九條第
    一項詐欺取財罪所得科處之罰金刑最高為新臺幣三萬元、最
    低為新臺幣三元。因此，比較上述修正前、後之刑罰法律，
    修正後法律並未有利於被告，自以被告行為時之舊法即依修
    正前刑法第三十三條第五款，並配合罰金罰鍰提高標準條例
    第一條前段為法條適用之依據。
據上論斷，應依刑事訴訟法第二百七十三條之一第一項、第二百
九十九條第一項前段，刑法第二條第一項前段、（修正前）第五
十六條、第三百三十九條第一項、（修正前）第三十三條第五款
，罰金罰鍰提高標準條例第一條前段，判決如主文。
中　　華　　民　　國　　96　　年　　3 　　月　　26　　日
                  刑事第十三庭  法  官  黃裕仁
上正本證明與原本無異。
如不服本判決，應於送達後十日內向本院提出上訴狀（須附繕本
），上訴於臺灣高等法院臺中分院。
                                書記官  王嘉仁
中　　華　　民　　國　　96　　年　　3 　　月　　26　　日
附錄論罪科刑法條
刑法第三百三十九條第一項
意圖為自己或第三人不法之所有，以詐術使人將本人或第三人之
物交付者，處五年以下有期徒刑、拘役或科或併科一千元以下罰
金。
